【裁判字號】    92,訴,954
【裁判日期】    920926
【裁判案由】    貪污等
【裁判全文】
臺灣高雄地方法院刑事判決                          九十二年度訴字第九五四號
    公  訴  人  臺灣高雄地方法院檢察署檢察官
    被      告  丁○○
    選任辯護人  賴玉山
                邱佩芳
                莊美玉
右列被告因違反貪污治罪條例等案件，經檢察官提起公訴（九十一年度偵字第二七四
七六號），本院判決如左：
    主  文
丁○○連續變造公文書，足以生損害於公眾及他人，處有期徒刑壹年拾月。緩刑肆年
。扣案之少年觀護所物品保管袋上「物品名稱欄」及少年觀護所物品保管簿上「納入
保管紙袋內之現金額收及貴重物品之名稱數量欄」內【如附表上所示之時間、被害人
、金額】上偽造之署押共捌枚均沒收。
    事  實
一、丁○○自民國九十年十月二十九日起，分派在台灣高雄少年觀護所〔以下簡稱
    少年觀護所〕擔任替代役男，並依據替代役實施條例第十八條、法務部替代役役
    男服勤管理要點第九點第二項規定，在其內擔任執行助勤勤務之職務，竟基於意
    圖為自己不法所有之概括犯意，先後於民國九十一年九月三十日、十一月七日、
    十一月二十三日、十一月二十九日夜間，利用輪值夜間助勤在台灣高雄少年觀護
    所組員室監看監視器之機會，趁組員外出巡邏時未及注意之際，先竊取組員鑰匙
    後打開抽屜，竊取值班組員鄧傳興保管如附表所示之收容少年乙○○、楊智詠、
    丙○○、甲○○等人所交付之保管金各新台幣（下同）一百元、一千元、一千元
    、三千元（合計五千一百元），得手後，供己花用。其為掩飾前揭犯行，復擅自
    竄改變造上開收容少年入所時，自身貴重物品及現金置放之台灣高雄少年觀護所
    少年物品保管袋【以下簡稱物品保管袋】及台灣高雄少年觀護所少年物品保管簿
    【以下簡稱物品保管簿】上「物品名稱欄」及「納入保管紙袋內之現金額收及貴
    重物品之名稱數量欄」內之金額數字（其中乙○○之部分由七百元變造為六百元
    、楊智詠之部分由六千元變造為五千元、丙○○之部分由二千一百七十元變造為
    一千一百七十元、甲○○之部分由三千零六十五元變造為二千零六十五元），並
    於變造之金額數字上，自行偽造指印按捺其上，以掩飾前開犯行，足以生損害於
    少觀所對收容少年保管金額資料之正確性及前開四名少年。嗣於九十一年十二月
    二日因少年楊智詠之家人向該少年觀護所反應，始查悉上情。
三、案經臺灣高雄第二監獄函送台灣高雄地方法院檢察署檢察官偵查起訴。
    理  由
一、訊據被告丁○○對於前開竊盜及變造公文書等如附表所示編號一到四號之犯罪事
    實，均坦承不諱，核與被害人乙○○、楊智詠、丙○○、甲○○等人於偵訊指述
    情節相符，並經證人少年觀護所替代役副隊長鄧傳興即少年觀護所負責替代役男
    服勤管理人於檢察官偵查中到庭證述：物品保管袋是由少年觀護所組員保管，因
    九十一年十二月二日有少年楊智詠家人反應，少年交所內保管金有短少，才發現
    物品保管袋及物品保管簿上金額欄部分有被塗改過，後來經查證是丁○○所為等
    語屬實，復有該所勤務配置表四紙、物品保管袋二封〔附物品保管袋照片四幀〕
    、物品登記簿相片四幀及少年觀護所收人基本資料卡四份暨訪談紀要二份在卷可
    稽，被告自白與事實相符，自堪採為認定之依據。被告如附表所示犯行，事證明
    確，已堪認定。
二、按台灣高雄少年觀護所少年物品保管袋及台灣高雄少年觀護所少年物品保管簿，
    皆屬公務員職務上製作之文書，均為刑法第十條第三項所稱之公文書。是被告竊
    取金錢後，復變造其上金額欄上金額數字及偽造按捺指印於竄改變造處，足以生
    損害於少年觀護所對收容少年保管物品管理之正確性及少年等人，核其所為，係
    犯刑法第三百二十條第一項之竊盜罪、第二百十一條之變造公文書罪。再被告前
    後八次〔四次在物品保管袋、四次在物品保管簿〕竄改處自行按捺「指印」之偽
    造署押行為，皆係變造該公文書之部分行為，均應不另論罪。被告所為四次竊盜
    及八次變造物品保管袋及物品保管簿之公文書之行為，均時間緊接，所犯又各係
    基本犯罪構成要件相同之罪，顯係出於概括犯意為之，為連續犯，各爰依刑法第
    五十六條之規定，以一罪論，並均加重其刑。被告所犯變造公文書及竊盜二罪間
    ，有方法與目的之牽連關係，應從一重之變造公文書罪處斷。公訴人雖認被告丁○○為替代役男，揆諸替代役實施條例第三條規定「本條例所稱替代役，指役齡
    男子於需用機關擔任輔助性工作，履行政府公共事務或其他社會服務、同條例第
    六條規定「服替代役期間之役齡男子，於完成訓練後，依其所服替代役類別之法
    令規定，執行勤務」，及依法務部替代役役男服勤管理要點第九點規定「役男之
    勤務如下：（一）安全警戒勤務：如崗哨、門衛、中央門、巡邏、安全監視、監
    聽、檢查站、外接見室、工等及舍房安全檢查等相關勤務。（二）助勤勤務：如
    工場、舍房、炊場、合作社、外役隊、運動、集會、沐浴、接見提帶、外醫、看
    病等相關助勤」，其屬依法令從事於公務之人員無訛。是核被告所為，係犯貪污
    治罪條例第六條第一項第三款竊取非公用私有財物罪等語，惟查，被告雖為替代
    役男，惟其所竊得之物品係由少年觀護所之組員所保管，被告負責之助勤工作是
    監看監視器等情，業經證人鄧傳興即管理組員證稱明確及職務報告書一紙附卷足
    參，顯見被告是利用在組員室內助勤時，趁組員疏未注意之際而為竊盜犯行，即
    非屬「經有權公務員命令辦理某項公務具有公務上職權及權力主体身份之依據法
    令從事公務之人員」，是公訴意旨前開認定，恐有未洽，然起訴被告竊盜之基本
    社會事實既屬同一，本院自仍應加以審判，併依刑事訴訟法第三百條之規定，變
    更公訴人起訴之法條。審酌被告僅因貪圖小利即多次利用在組員室擔任監看監視
    器助勤工作時，多次竊取新收容少年之交付少年觀護所保管之金錢，復竄改變造
    公文書內容，其動機及手段均不足取，惟念及其並無任何犯罪前科，有臺灣高等
  法院被告全國前案紀錄表一份在卷可稽，素行良好，而犯罪後又坦承犯行，態度
    尚佳，又業將所竊得之金錢共五千一百元已分別返還被害人，業經被害人陳明在
    卷，其犯罪所造成之損害已有降低等一切情狀，量處如主文所示之刑。又被告前
    未曾受有期徒刑以上刑之宣告，已如前述，因一時失慮，方犯刑典，事後已坦承
    犯行，深具悔意，經此刑之宣告後，應知警惕而無再犯之虞，再觀被告父母因為
    照料年老之母及弱智之女，此有中華民國身心障礙手冊一份及戶籍謄本一份在卷
    可查，而疏予經濟上資助致其罹於刑章，故本院因認暫不執行其刑為當，予以宣
    告緩刑，用啟自新。至扣案之少年觀護所物品保管袋及少年觀護所物品保管簿上
    竄改變造金額欄處偽造之署押共八枚，均應依刑法第二百十九條規定，宣告沒收
    。
據上論斷，應依刑事訴訟法第二百九十九條第一項前段，第三百條，刑法第三百二十
條第一項、第二百十一條、第二百十九條、第五十五條後段、第五十六條、第七十四
第一款，罰金罰鍰提高標準條例第一條前段，判決如主文。
中      華      民      國    九十二    年      九      月    二十六    日
                                臺灣高雄地方法院刑事第一庭
                                    法  官  陳  銘  珠
右正本證明與原本無異。
如不服本判決，應於判決送達後十日內，向本院提出上訴狀。
                                    書記官  謝  群  育
中      華      民      國    九十二    年      九      月    二十六    日
附表：
┌──┬───────┬────┬─────┬─────────────┐
│編號│     時間     │ 被害人 │ 竊取金額 │         變造之公文書     │
├──┼───────┼────┼─────┼─────────────┤
│    │              │        │          │少年觀護所物品保管袋「物品│
│    │              │        │          │名稱欄」內及物品保管簿「納│
│    │              │        │          │入保管紙袋內之現金額收及貴│
│ 一 │ 91年９月日 │ 乙○○ │  100元   │重物品之名簿數量欄」內現金│
│    │              │        │          │「700」元變造為「600」元，│
│    │              │        │          │及偽造指印於變造處並竊取一│
│    │              │        │          │百元。                │
├──┼───────┼────┼─────┼─────────────┤
│    │              │        │          │少年觀護所物品保管袋「物品│
│    │              │        │          │名稱欄」內及物品保管簿「納│
│    │              │        │          │入保管紙袋內之現金額收及貴│
│ 二 │ 91年月７日 │ 楊智泳 │  1000元  │重物品之名簿數量欄」內現金│
│    │              │        │          │「6000」元變造為「5000」元│
│    │              │        │          │，及偽造指印於變造處並竊取│
│    │              │        │          │一千元。                  │
├──┼───────┼────┼─────┼─────────────┤
│    │              │        │          │少年觀護所物品保管袋「物品│
│    │              │        │          │名稱欄」內及物品保管簿「納│              │
│    │              │        │          │入保管紙袋內之現金額收及貴│                │
│ 三 │ 91年月日 │ 丙○○ │  1000元  │重物品之名簿數量欄」內現金│
│    │              │        │          │「2170」元變造為「1170」元│
│    │              │        │          │，及偽造指印於變造處並竊取│
│    │              │        │          │一千元。                  │
├──┼───────┼────┼─────┼─────────────┤
│    │              │        │          │少年觀護所物品保管袋「物品│                │
│    │              │        │          │名稱欄」內及物品保管簿「納│
│    │              │        │          │入保管紙袋內之現金額收及貴│
│ 四 │ 91年月日 │ 甲○○ │  3000元  │重物品之名簿數量欄」內現金│
│    │              │        │          │「3065」元變造為「2065」元│
│    │              │        │          │，及偽造指印於變造處並竊取│
│    │              │        │          │三千元。                  │
└──┴───────┴────┴─────┴─────────────┘


司法院資訊處製作；財團法人民間司法改革基金會備份。
